最高法院刑事判決　　　　　　九十六年度台上字第三九七四號
上　訴　人　甲○○
上列上訴人因公共危險等罪案件，不服台灣高等法院台中分院中
華民國九十六年四月十日第二審更審判決（九十五年度上更(一)字
第三三０號，起訴案號：台灣台中地方法院檢察署九十年度偵字
第三二六六號），提起上訴，本院判決如下：
    主  文
上訴駁回。
    理  由
按刑事訴訟法第三百七十七條規定，上訴於第三審法院，非以判
決違背法令為理由，不得為之。是提起第三審上訴，應以原判決
違背法令為理由，係屬法定要件。如果上訴理由狀並未依據卷內
訴訟資料，具體指摘原判決不適用何種法則或如何適用不當，或
所指摘原判決違法情事，顯與法律規定得為第三審上訴理由之違
法情形，不相適合時，均應認其上訴為違背法律上之程式，予以
駁回。本件原判決對於上訴人甲○○公共危險部分，已敘明林淑
音所經營位於台中市○○路五十九巷二十七之一號二樓之佳欣會
計事務所所在地發生火災，經台中市消防局派員鑑識結果，不排
除人為因素以明火引燃之可能性最大，有台中市消防局民國八十
九年十二月十四日之火災原因調查報告書附卷可憑，並經證人王
德堂、陳溪因於第一審及原審具結供證屬實；另依林淑音之指證
及上訴人所供，上訴人曾帶回公司之鑰匙，當日搶救時係由林淑
音之妹持鑰匙開啟大門進入，無破壞門鎖之痕跡等情觀察，上訴
人既有於火災發生案發前數日即將公司鑰匙帶回家，而火災發生
前又經人發現從案發處所離去，且該處門鎖嗣後經檢查完好未遭
破壞，則林淑音指稱：八十九年十二月七日案發當天上訴人確有
與黃忠勇於火災經發現前之凌晨四時許，共同以持事先複製打造
鑰匙之方式打開門鎖私下潛入上揭佳欣會計事務所放火之行為，
即非無據。上訴人確實侵占為數不少之款項，為其自承，且火災
僅燒損該棟建築物二樓西南側之帳目資料儲存室，經鑑識結果，
綜合火流殘存跡象研判不排除人為因素於二樓西南側之儲存室低
處木質製挑高地板處，以明火引燃之可能性最大，有上開火災原
因調查報告書及現場相片附卷可憑。而上訴人於八十九年間曾將
火災發生地之事務所之鑰匙拿走帶回住處，堪信上訴人與其兄黃
忠勇係因林淑音開始對其表示追究侵占等犯行之後，一同於隔日
凌晨相偕至事務所內縱火，意欲將儲存室內之帳目燒燬。而該儲
存室帳目資料均係紙製品，儲存室又有木質製挑高地板，經研判
為起火處，該儲藏室外亦均係辦公處所，放置有眾多辦公物品，
僅以隔間牆及木門相隔，亦有現場相片附卷可憑。上訴人與黃忠
勇智力正常，足堪認定渠等所為有容認該建築物燒燬亦不違反渠
等本意之不確定故意。按刑法第一百七十三條第一項所稱現供人
使用之住宅，以案發時段該住宅於平時有人在內使用為已足，而
該條項所稱之燒燬，係指燃燒毀損之義，亦即標的物已因燃燒結
果喪失其效用而言，如燃燒行為尚未造成該住宅房屋構成之重要
部分燒燬，應未達使住宅房屋本身喪失效用之程度，僅能論以未
遂。查上訴人放火燒燬之佳欣會計事務所位於五樓公寓內，與該
公寓結合為整體建築，具有不可分性，案發當時毗鄰之一樓、五
樓亦有住戶居住。是上訴人放火燒燬佳欣會計事務所所在之建築
物，幸經人及時發覺，由消防隊將火撲滅，而僅燒燬該會計事務
所內會計帳冊、憑證及事務所內電線、電器用品、冷氣機、部分
磁磚、地板、百葉窗、壁櫥架、屏風、部分門窗等物，尚未達燒
燬該房屋構成重要部分，其犯行明確，堪以認定。因而撤銷第一
審關於此部分之判決，改判論處上訴人共同放火燒燬現供人使用
之住宅未遂罪刑，已詳述其所憑之證據及其認定之理由。所為論
斷與卷內證據資料相符，從形式上觀察，並無何違法情形存在。
上訴意旨略以：本件鑑定報告僅謂不排除人為因素以明火引燃之
可能性最大，並不能證明火災是外力所致，如證人王德堂、陳溪
因之證言屬實，僅能證明上訴人放火之可能性，並不當然可以證
明上訴人有放火犯行，何況證人王德堂於警、偵訊之指證顯然與
審判中不符，原判決未敘明其取捨之理由，憑主觀之臆測而為判
決基礎，自屬違法且未調查本件火災之發生係外力、人為所致，
應調查而未調查，有應調查之證據未予調查之違誤；鑑定報告所
謂明火引燃，應立即於放火後引起火警，不致於一小時後始為人
發覺，此為有利於上訴人之證據，原判決未敘明不予採取之理由
，自有判決不備理由之違法；原判決採取證人王德堂、陳溪因於
警偵訊時供稱：案發時見一男一女自案發地點走出，男為黃忠勇
，女為上訴人云云，但此部分屬傳聞證據，原判決採為判決之基
礎，難認適法等語。惟查認定犯罪事實所憑之證據，並不以直接
證據為限，即綜合各種間接證據，本於推理作用，為認定犯罪事
實之基礎，如無違背一般經驗法則，尚非法所不許。原判決已敘
明依憑調查證據之結果，綜合證人王德堂、陳溪因之供述於起火
前見到上訴人等從火災現場離去，且依火災原因調查報告所載起
火原因、起火地點，並因上訴人涉犯侵占該會計事務所之財物，
為告訴人林淑音告知欲加追查等各該間接證據判斷，本於推理作
用，認上訴人犯本件放火罪，其採證並未違背證據法則。雖屬明
火引燃，但因引燃手段不同，亦有可能在引燃後一小時才延燒為
人發現，尚難執此即認屬有利於上訴人之證據，原判決縱未敘明
其理由，尚難指為違法；原判決採取證人王德堂、陳溪因於第一
審及原審之證言為斷處上訴人罪刑之依據之一，而非以彼等於警
、偵訊之供述為斷，並非以傳聞證據為判決基礎。此外，上訴意
旨並非依據卷內訴訟資料對原判決究竟如何不適用法則或適用不
當為具體之指摘，徒憑己見，就原判決已說明事項，或屬原審認
事採證職權之適法行使，任意指摘為違法，且為單純事實之爭執
，均不得據為第三審上訴之合法理由。其就公共危險部分之上訴
違背法律上之程式，應予駁回。又按刑事訴訟法第三百七十六條
所列各罪之案件，經第二審判決者，不得上訴於第三審法院，法
有明文。本件上訴人因業務侵占案件，原審係依刑法第三百三十
六條第二項論處罪刑，核屬刑事訴訟法第三百七十六條第三款之
案件，依首開說明，既經第二審判決，自不得上訴於第三審法院
，上訴人竟對業務侵占部分提起上訴，顯為法所不許。次查第三
審上訴書狀，應敘述上訴之理由，其未敘述者，得於提起上訴後
十日內補提理由書於原審法院，已逾上述期間，而於第三審法院
未判決前仍未提出上訴理由書狀者，第三審法院應以判決駁回之
，刑事訴訟法第三百八十二條第一項、第三百九十五條後段規定
甚明。本件上訴人因偽造文書案件，不服原審判決，於民國九十
六年四月二十三日提起上訴，其上訴理由狀僅敘述公共危險罪部
分之理由，對偽造私文書部分並無一語道及，迄今逾期已久，於
本院未判決前仍未提出，依上開規定其此部分之上訴自非合法，
應予駁回。
據上論結，應依刑事訴訟法第三百九十五條，判決如主文。
中　　華　　民　　國　九十六　年　　七　　月　 二十 　日
                      最高法院刑事第九庭
                          審判長法官  洪　清　江
                                法官  石　木　欽
                                法官  李　伯　道
                                法官  林　勤　純
                                法官  陳　晴　教
      本件正本證明與原本無異
                                      書  記  官
中　　華　　民　　國　九十六　年　　七　　月　三十一　日
                                                      Ｅ
